臺灣臺南地方法院刑事判決　　　　　　　100年度易字第430號
公　訴　人　臺灣臺南地方法院檢察署檢察官
被　　　告　杭家蔚
上列被告因恐嚇案件，經檢察官提起公訴（100年度偵字第815號
），本院判決如下：
    主  文
杭家蔚犯恐嚇危害安全罪，處有期徒刑貳月，如易科罰金，以新
臺幣壹仟元折算壹日。
    事  實
一、杭家蔚因曾至臺南監理站辦理車貸塗銷業務，而認識在臺南
    監理站任職之許黔宜。於民國99年1月22日中午，杭家蔚為
    討好許黔宜，陪同欲購車之許黔宜在臺南市○區○○路之清
    水閣餐廳與本田汽車公司之業務張素美簽訂車輛訂購合約，
    並由杭家蔚主動出借新臺幣（下同）2萬元以支付簽約訂金
    ，於99年2月間，杭家蔚又匯款半數車款即35萬元至許黔宜
    帳戶，借予許黔宜。嗣後杭家蔚與許黔宜因故爭吵產生嫌隙
    ，詎杭家蔚明知其出借代墊許黔宜簽約訂金及車款共37萬元
    ，非許黔宜假借職務強行借貸而有假借款之名行索賄之虞，
    杭家蔚竟仍基於恐嚇之犯意，於99年5月間，寄發「舉發書
    」至臺南市○區○○路1號「臺南監理站」予許黔宜，內容
    略以：「99年5月00日。受文者：交通部公路總局政風室、
    副本收受者：嘉義區監理所政風室。說明：一、本人因業務
    申辦之需，屢向臺南監理站申辦各類汽車登記業務，並因此
    與臺南監理站臨櫃業務承辦人員許黔宜小姐熟識；在此之前
    ，彼此間從未有任何金錢往來，先予陳明。二、查，本案許
    黔宜小姐於本99年元月初，因欲購買本田廠牌標價新臺幣69
    萬6千元之新喜美自小客車乙部，旋於同年月22日午休時間
    ，在臺南監理站附近即臺南市○區○○路之清水閣餐廳簽立
    車輛訂購合約書乙份。許黔宜小姐在未事先告知之情形下，
    竟要求在場見證之本人代予墊付訂金2萬元，...。三、...
    許黔宜小姐旋向本人借款，本欲向本人商借全額車款70萬元
    ，然本人因疑慮僅願借二分之一車款即35萬元予許黔宜小姐
    。...六、末查，許黔宜小姐向本人借款購車，本約定購車
    後逐月還款。縱事後變異初衷枉購，自應將借款全數匯還本
    人，方是為人處事之道。然，許黔宜小姐身為公務人員，本
    應迴避與業務申辦民眾有金錢往來關係，惟不僅與民眾有金
    錢往來關係，借款後更利益薰心峻拒還款。許黔宜小姐是此
    之行為，不難令人懷疑疑有向業務申辦民眾假借款之名，行
    索賄之實。...是本人旋寄送催討信函，伊亦置之不理。公
    務人員斯此行為，政風單位自應知之並詳查覆之。舉發人杭
    家蔚...」，而以此與事實不符且有損名譽之事，恐嚇任職
    於臺南監理站之公務員許黔宜，致使許黔宜心生畏懼。經許
    黔宜報警而循線查獲。
二、案經許黔宜訴請臺南市政府警察局第一分局移送臺灣臺南地
    方法院檢察署檢察官偵查提起公訴。
    理  由
一、本判決所引用之證據，檢察官及被告於準備程序，均同意作
    為證據使用，本院審酌前開證據之作成或取得之狀況，並無
    非法或不當取證之情事，且亦無顯不可信之狀況，認均有證
    據能力。
二、訊據被告固不否認有寄出上開舉發書，惟否認有恐嚇的意思
    ，並辯稱：公務員向業務申辦有關之民眾借款購車，解約後
    又飾詞峻拒還款之情事，任何凡人當必不自主合理懷疑該公
    務員不無有假購車借款之名，行索賄之嫌疑等語。惟查：
  (一)被告確實有在99年1月22日中午，出借2萬元予告訴人支付購
    車簽約訂金，並於同年2月間，又匯款半數車款即35萬元至
    許黔宜帳戶，借予許黔宜之事實，業據被告供承在卷，核與
    告訴人於偵訊中所述以及證人張素美於本院民事庭證述(本
    院新市簡易庭99年度新小字第548號給付借款事件100年1月
    18日筆錄)相符，且有郵政國內匯款執據、本院新市簡易庭
    99年度新小字第548號、100年度新小字第111號民事判決在
    卷可稽，勘信被告所稱，匯款35萬元給告訴人以及墊付2萬
    元購車訂金乙節為真實。
  (二)對於被告匯款35萬元以及代墊購車訂金2萬元之原因，告訴
    人固聲稱是被告為追求告訴人，與告訴人交往期間所為之饋
    贈；惟被告則否認曾經追求過告訴人，亦未與告訴人交往，
    前開款項係借款等語。經查，告訴人係以被告熱心陪同告訴
    人看車、試車，且還邀告訴人吃大餐、看寵物，據此認定被
    告有追求告訴人，且與告訴人交往之事實，從而認定被告匯
    款以及代墊之款項，均係交往期間饋贈金錢。然而，被告業
    已否認與告訴人有過交往之事實，而依告訴人所稱之交往事
    證，亦不過為正常社交之吃飯或陪同看車、試車，實難據此
    即認定被告有與告訴人交往。況且，證人張素美於本院民事
    庭作證稱：過程中沒有看到兩造有親密的舉動，印象中原告
    在電話中有說過他怕被告生氣這件事等語(本院新市簡易庭
    99 年度新小字第548號給付借款事件100年1月18日筆錄，
    100 年度偵字第815號卷第37頁)。倘若如告訴人所稱，被告
    當時正與告訴人交往，並提議購車贈與告訴人，雙方關係如
    此親密，豈會在訂車以及吃飯過程中，無任何親密舉動，如
    此顯與常情有違。被告因業務關係，經常與監理站有往來，
    且自承自91年起即認識告訴人，則被告為取得告訴人的好感
    ，而主動陪同看車、試車，甚至代墊訂車款以及出借款項予
    告訴人購車，均屬一般正常之社交活動，尚難據此即認定被
    告與告訴人為男女朋友關係，亦無從認定被告所匯35萬元以
    及代墊2萬元購車訂金係屬男女朋友間之饋贈。
  (三)依據證人張素美於本院民事庭作證稱：「印象中是試車後由
    原告(指本案被告杭家蔚)主動打電話給我要談訂車的細節，
    沒有提到訂金的事情，我們約在監理站附近的餐廳碰面用餐
    ，並且討論車子的相關配備，當時跟我談的人幾乎都是原告
    !我有詢問車子要掛何人名字，原告說是被告(即指告訴人許
    黔宜)的名字，所以用完餐後直接在餐廳寫訂單的，寫完後
    我就直接跟原告說要付2萬元訂金，原告當時就直接從皮包
    拿出錢來，他說他只有1萬元，我跟他說訂金一定要2萬元，
    原告說用完餐後他再去領」等語(本院新市簡易庭99年度新
    小字第548號給付借款事件100年1月18日筆錄，100年度偵字
    第815號卷第47頁)。由證人張素美上開證述內容可知於告訴
    人訂購自小客車當時，在業務人員告知要收取訂金後，係被
    告自行拿錢出來支付，於業務人員告知訂金一定要2萬元時
    ，也是被告主動告知用完餐再去提領，再轉交付證人張素美
    ；又被告在其所提出之書狀內，亦主張告訴人曾在購車前去
    電被告要求借款，而被告有將借款35萬元匯訖等語(見被告
    100年5月3日刑事答辯暨證據調查聲請狀第1、2頁)。由此可
    見，被告對於代墊訂金2萬元以及匯款35萬元，均係出借予
    告訴人之事實，知之甚詳。惟在告訴人因故未繼續購車，而
    被告向告訴人索討欠款遭拒，雙方交惡後，被告始認定告訴
    人係假借款之名行索賄之實。告訴人身為公務員，向與其有
    業務往來之人借款，本屬不當之至，然而，上開款項既係被
    告出借給告訴人，不論告訴人先前借款之原因為何，依據消
    費借貸之法律關係，該借款既已交付給借款人，即屬借款人
    所有，借款人自得任意處分，並不會因為原先借款之目的改
    變，即應立刻返還借款。至於，告訴人拒絕被告要求返還借
    款，僅係屬於債務不履行之民事糾紛，並不能以此事後發生
    的糾紛，即遽為認定告訴人是在向被告索賄。
  (四)綜上所述，被告明知為告訴人代墊2萬元購車訂金以及匯款
    35 萬元購車價金，均係出借予告訴人之借款，並非告訴人
    向被告索賄，僅因雙方因故交惡，竟將虛構告訴人假借款之
    名，行索賄之實之有損告訴人名譽之舉發書，寄交告訴人之
    方式，恐嚇告訴人，致告訴人心生畏懼。被告雖否認犯行，
    然有上開舉發書、告訴人之指訴以及證人張素美於民事庭之
    證述可佐，被告犯行已臻明確，應依法論科。
三、核被告所為係犯刑法第305條之恐嚇危害安全罪。爰審酌被
    告因汽車代辦業務，與監理單位經常有業務上的往來，為討
    好身為監理機關公務員之告訴人，於告訴人購車時主動出借
    金錢，本屬人之常情，然被告既主動借款，即不應在雙方因
    故交惡後，反以告訴人假借款之名，行索賄之實，以此不實
    之事實恐嚇告訴人，且犯後始終否認犯行，態度非佳。惟念
    其係因索討欠款遭拒，一時失慮，始為此恐嚇犯行，且被告
    確實有出借款項給告訴人，僅係索討欠債之方式不對等一切
    情狀，本院認為公訴人對被告求處有期徒刑7月，似嫌過重
    ，爰量處如主文所示之刑，併諭知易科罰金之折算標準。
據上論斷，應依刑事訴訟法第299條第1項前段，刑法第305條、第
41條第1項，刑法施行法第1條之1第1 項，判決如主文。
本案經檢察官孫昱琦到庭執行職務。
中    華    民    國   100    年    7     月    12    日
                  刑事第一庭    法  官  鄭銘仁
以上正本證明與原本無異。
如不服本判決應於收受本判後10日內向本院提出上訴書狀，並應
敘述具體理由。其未敘述上訴理由者，應於上訴期間屆滿後20日
內向本院補提理由書狀（均須按他造當事人之人數附繕本）「切
勿逕送上級法院」。
                                書記官  郭勝華
中    華    民    國   100    年    7     月    15    日
附記：
中華民國刑法第305條
以加害生命、身體、自由、名譽、財產之事，恐嚇他人致生危害
於安全者，處 2 年以下有期徒刑、拘役或 3 百元以下罰金。